【裁判字號】    97,訴,347
【裁判日期】    970930
【裁判案由】    藥事法等
【裁判全文】
臺灣板橋地方法院刑事判決               97年度訴字第347號
公  訴  人  臺灣板橋地方法院檢察署檢察官
被      告  甲○○原名吳季隆.
上列被告因藥事法等案件，經檢察官提起公訴（96年度偵字第28
451 號），本院判決如下：
    主  文
甲○○明知為禁藥而轉讓，累犯，處有期徒刑捌月，減為有期徒
刑肆月；又明知為禁藥而轉讓，累犯，處有期徒刑捌月。應執行
有期徒刑拾月。
    事  實
一、甲○○前因傷害案件，經本院以94年簡字3273號判處有期徒
    刑3 月確定，於民國94年10月18日易科罰金執行完畢。詎猶
    不知悔改，為使乙○○擔任甲○○於臺北縣板橋市○○路17
    9 之8 號開設之電子遊戲機場業名義負責人，竟分別基於轉
    讓屬禁藥之第二級毒品甲基安非他命（起訴書誤載為安非他
    命）之犯意，先後於96年2 月8 日前數日、96年5 月22日中
    午12時許，在其提供予乙○○（其涉犯頂替、施用毒品部分
    均經臺灣板橋地方法院檢察署另案偵辦）居住之上址住處內
    ，分別轉讓約1 至3 公克之禁藥第二級毒品甲基安非他命予
    乙○○供其施用，嗣因乙○○先後於96年2 月9 日、96年5
    月22日經警採尿送驗，均呈甲基安非他命陽性反應，始循線
    查悉上情。
二、案經臺灣板橋地方法院檢察署檢察官主動偵查起訴。
    理  由
一、按被告以外之人（包括證人、鑑定人、告訴人、被害人及共
    同被告等）於審判外之陳述雖不符刑事訴訟法第159 條之1
    至之4 等4 條之規定，而經當事人於審判程序同意作為證據
    ，法院審酌該言詞陳述或書面陳述作成時之情況，認為適當
    者，亦得為證據；當事人、代理人或辯護人於法院調查證據
    時，知有刑事訴訟法第159 條第1 項不得為證據之情形，而
    未於言詞辯論終結前聲明異議者，視為有前項之同意，同法
    第159 條之5 定有明文。立法意旨在於傳聞證據未經當事人
    之反對詰問予以核實，原則上先予排除。惟若當事人已放棄
    反對詰問權，於審判程序中表明同意該等傳聞證據可作為證
    據；或於言詞辯論終結前未聲明異議，基於尊重當事人對傳
    聞證據之處分權，及證據資料愈豐富，愈有助於真實發見之
    理念，且強化言詞辯論主義，使訴訟程序得以順暢進行，上
    開傳聞證據亦均具有證據能力。本件證人乙○○曾於偵查中
    為陳述，其性質雖屬傳聞證據，惟被告未於言詞辯論終結前
    對該筆錄內容異議，且核上開陳述亦無非法取供等不法情事
    ，依上開規定，證人乙○○於偵查中之證言應具有證據能力
    。
二、訊據被告甲○○矢口否認有何轉讓屬禁藥之第二級毒品甲基
    安非他命之犯行，辯稱：乙○○是向伊之阿姨租賃臺北縣板
    橋市○○路179 之8 號，但是在上址1 樓有擺放伊所有之電
    子遊戲機臺，而乙○○在96年5 月22日為警查獲後，因為怕
    警察到其另外之住居地會查獲其持有之改造手槍，所以故意
    帶警察到上址查獲伊之電子遊戲機臺，伊才起意毆打乙○○
    ，乙○○因不甘遭伊毆打，所以才會誣指伊有轉讓甲基安非
    他命供其使用，實際上，伊根本沒有轉讓甲基安非他命供乙
    ○○施用云云。然查：
（一）被告於上揭時地分別轉讓甲基安非他命供乙○○施用一情
      ，業據證人乙○○於偵查中證稱：96年5 月22日12時許，
      甲○○拿了一些安非他命至板橋市○○路之租屋處供伊施
      用，因為伊有幫其頂替賭博等案件；96年2 月9 日伊有在
      中和市○○路住處施用安非他命，這次毒品是甲○○提供
      給伊的，因為伊有答應要幫其頂替板橋市○○路賭場擔任
      名義負責人等語（96年度毒偵字第6098號卷第37、40頁）
      ，另於本院審理中亦證稱：伊在96年2 月、5 月間都有施
      用安非他命，且有被警察查獲而驗尿，伊施用的安非他命
      來源是甲○○，因為甲○○在板橋市○○路開設電子遊戲
      場，由伊當人頭；伊和甲○○簽1 份租賃房屋契約，如果
      電子遊戲場有狀況就由伊處理；96年2 月9 日、5 月22日
      被檢驗出施用安非他命這兩次，安非他命都是甲○○拿到
      信義路來給伊施用等語在卷（本院卷第95-97 頁），而證
      人乙○○於96年2 月8 日、同年5 月22日為警查獲，經採
      其尿液送驗均呈甲基安非他命陽性反應等情，亦有臺灣科
      技檢驗股份有限公司CH/2007/51032 號濫用藥物尿液檢驗
      報告、臺北縣政府警察局土城分局偵辦毒品案尿液編號及
      姓名對照表（96年度毒真字第6098號卷第9 、10頁）、慈
      濟大學濫用藥物檢驗中心檢驗報告、列管毒品人口尿液採
      集檢體送驗紀錄表（花蓮縣警局吉安分局吉警偵字第0968
      000658號卷第9 、10頁）各1 份在卷可參，足認證人乙○
      ○確於96年2 月8 日、5 月22日有施用甲基安非他命之行
      為。又警方於96年5 月22日，在臺北縣板橋市○○路179
      之8 號，查獲該處有經營電子遊戲機場業，經乙○○承認
      其為該場地負責人，遂由臺灣板橋地方法院檢察署檢察官
      以96年度偵字第13969 號以乙○○為被告聲請簡易判決處
      刑，亦有上開案號聲請簡易判決處刑書1 份（96年度偵字
      第28451 號卷第5 、6 頁）在卷可佐，再參以被告對於上
      開信義路房屋究為何人租賃、乙○○居住於上址幾樓等情
      ，初於偵查中供稱：96年2 月至5 月間，伊經由女友認識
      乙○○，因為其罹患血癌又沒有地方住，伊才租用板橋市
      ○○路179 號之8 房屋供其居住，租賃契約也是用其名義
      定的等語（96年度毒偵字第6098號卷第43頁），然於本院
      準備程序則改稱：乙○○向伊租屋住在2 樓，1 樓放置伊
      原本就放在該處的電子遊戲機臺等語（本院卷第60頁），
      復於審理中供稱：乙○○是向伊之阿姨承租板橋市○○路
      179 之8 號整棟，1 樓放置伊的電子遊戲機，乙○○住在
      3 樓等語在卷（本院卷第144 頁），其前後供述不一，且
      衡以常情，上址倘確為乙○○所租賃使用，其應無供被告
      於上址1 樓放置電子遊戲機臺，復故意向警方自白其為該
      場地負責人，而自陷己罪之理，此均足證證人乙○○上開
      證稱被告為使其擔任該電子遊戲場業名義負責人，乃提供
      甲基安非他命供其施用等語，為真實可採。被告辯稱證人
      乙○○係遭其毆打而挾怨誣指被告云云，為其臆測之詞，
      尚難採信。
（二）按人體施用甲基安非他命後，其主要代謝物中，未改變型
      態之甲基安非他命占施用劑量達43﹪，安非他命則約為5
      ﹪百分之五；人體若係施用安非他命後，主要代謝物中則
      有未改變型態之安非他命，但無甲基安非他命，此經法務
      部調查局以93年5 月4 日調科壹字第09362413980 號函釋
      明在案。足見人體若施用安非他命，其尿液代謝物不可能
      出現甲基安非他命，惟人體若施用甲基安非他命，其尿液
      代謝物除主要有甲基安非他命外，亦可能有少量之安非他
      命。查乙○○於96年2 月9 日、5 月22日經採集之尿液檢
      驗後，除呈現少量安非他命陽性反應外，主要係呈現甲基
      安非他命之陽性反應，有上開尿液檢驗報告2 份在卷可參
      ，依上開函示，乙○○自不可能係施用安非他命，而應係
      施用甲基安非他命，故足認被告所提供予乙○○施用者應
      為甲基安非他命，附此敘明。
（三）綜上，足認被告確於上揭時地，分別轉讓禁藥第二級毒品
      甲基安非他命供乙○○施用，被告辯稱並未轉讓甲基安非
      他命云云，顯不可採。本案事證明確，被告犯行堪以認定
      ，應予依法論科。
三、核被告所為，係犯藥事法第83條第1 項之轉讓禁藥罪。又按
    甲基安非他命為藥事法所稱之禁藥（即藥事法第22條第1 款
    所稱之「經中央衛生主管機關明令公告禁止製造、調劑、輸
    入、輸出、販賣或陳列之毒害藥品」），而藥事法第83條第
    1 項之罪法定刑為「7 年以下有期徒刑，得併科新臺幣5 百
    萬元以下罰金」，較毒品危害防制條例第8 條第2 項之法定
    刑「6 月以上5 年以下有期徒刑，得併科新臺幣70萬元以下
    罰金」為重。而藥事法第83條第1 項係於93年4 月21日修正
    公佈，同年月23日起生效施行，嗣該條項於94年2 月5 日及
    95年5 月30日藥事法修正公佈時均未修正，為毒品危害防制
    條例之後法。且毒品之範圍尚包括影響精神物質與其製品；
    而藥事之管理，亦非僅止於藥品之管理，又毒品未必係經公
    告之禁藥，禁藥亦未必為毒品，故毒品危害防制條例與藥事
    法二者，並無必然之特別法與普通法關係。故除有轉讓之第
    二級毒品達毒品危害防制條例第8 條第6 項之一定數量，經
    依法加重後之法定刑較藥事法第83條第1 項之法定刑為重之
    情形外，因藥事法第83條第1 項為後法，且為重法，故應優
    先適用藥事法處罰。查本案被告轉讓甲基安非他命予證人乙
    ○○施用之數量約為1 至3 公克，此據證人乙○○於偵查中
    證述屬實（96年度毒偵字第6098號卷第41頁），則被告所轉
    讓第二級毒品之數量尚未達應予加重其刑之標準（淨重10公
    克以上），故本案應以藥事法規定論處，起訴書認被告係以
    一轉讓甲基安非他命行為觸犯上開2 罪，為想像競合，容有
    誤認，附此敘明。被告轉讓禁藥前持有禁藥之低度行為，應
    為其轉讓之高度行為所吸收，不另論罪。又被告2 次轉讓禁
    藥甲基安非他命之行為，犯意個別，行為互異，應予分論併
    罰。又被告有事實欄所示之前科及執行紀錄，有臺灣高等法
    院被告前案紀錄表1 份在卷可佐，其受有期徒刑之執行完畢
    ，5 年以內故意再犯有期徒刑以上之罪，為累犯，爰依刑法
    第47條第1 項規定分別加重其刑。爰審酌被告之前科紀錄、
    其應知毒品對國民健康危害甚鉅，竟仍轉讓甲基安非他命予
    他人施用，及其於犯罪後均否認犯行之態度等一切情狀，分
    別量處如主文所示之刑。又被告就96年2 月8 日前數日轉讓
    禁藥罪部分，犯罪時間係在96年4 月24日以前，且合於中華
    民國九十六年罪犯減刑條例第2 條第1 項第3 款所定之減刑
    要件，爰減其宣告刑二分之一，併依上開條例第11條定其應
    執行之刑。
據上論斷，依刑事訴訟法第299 條第1 項前段，藥事法第83 條
第1 項，刑法第11條前段、第47條第1 項、第51條第5 款，中華
民國九十六年罪犯減刑條例第2 條第1 項第3 款、第7 條、第11
條，判決如主文。
本案經檢察官陳彥章到庭執行職務。
中    華    民    國    97    年    9     月    30    日
                  刑事第九庭  審判長法  官  崔玲琦
                                    法  官  許映鈞
                                    法  官  俞秀美
以上正本證明與原本無異。
如不服本判決，應於判決送達後10日內敘明上訴理由，向本院提
出上訴狀（應附繕本），上訴於臺灣高等法院。
                                    書記官  謝怡貞
中    華    民    國    97    年    9     月    30    日
附錄本案論罪科刑之法條：
毒品危害防制條例第4條第2項
製造、運輸、販賣第二級毒品者，處無期徒刑或7 年以上有期徒
刑，得併科新臺幣7 百萬元以下罰金。
藥事法第83條第1項
明知為偽藥或禁藥，而販賣、供應、調劑、運送、寄藏、牙保、
轉讓或意圖販賣而陳列者，處7 年以下有期徒刑，得併科新臺幣
5 百萬元以下罰金。


司法院資訊處製作；財團法人民間司法改革基金會備份。
